臺灣嘉義地方法院民事判決　　　　　　　 96年度訴字第302號
原　　　告　乙○○
訴訟代理人　甲○○律師
被　　　告　丙○○
上列當事人間請求拆屋還地事件，本院於民國96年8月17日言詞
辯論終結，判決如下：
  主  文
被告應將坐落嘉義縣大林鎮○○段七三三之三號土地上如附圖A
所示面積九點六平方公尺之建物、如附圖C所示面積四點五平方
公尺之圍牆、坐落嘉義縣大林鎮○○段七三三之二號土地上如附
圖B所示面積一四點八平方公尺之建物、如附圖D所示面積二點一
平方公尺之圍牆拆除，並將所占用之土地返還原告。
訴訟費用由被告負擔。
  事實及理由
一、原告主張：坐落嘉義縣大林鎮○○段733之3號、733之2號土
    地（下分別稱系爭733之3號、733之2號土地）係原告所有，
    被告無使用權源，於系爭733之3號土地上搭建如嘉義縣大林
    地政事務所（下稱大林地政）民國96年8月8日函檢附之複丈
    成果圖（下稱附圖）A所示面積9.6平方公尺之建物、如附圖
    C 所示面積4.5平方公尺之圍牆；並於系爭733之2號土地上
    搭建如附圖B所示面積14.8平方公尺之建物、如附圖D所示面
    積2. 1平方公尺之圍牆，爰依民法第767條之規定，提起本
    訴。聲明如主文第1項所示。
二、被告則以：附圖A、B所示建物、C、D所示圍牆係伊搭建，對
    於占用系爭733之3號、733之2號土地沒意見，但伊搭建時，
    原告之前手都沒說什麼等語置辯。聲明：原告之訴駁回。
三、本院之判斷：
（一）經查，原告主張：系爭733之3號、7333之2號土地係原告
      所有，被告於系爭733之3號土地上搭建如附圖A所示面積
      9.6平方公尺之建物、如附圖C所示面積4.5平方公尺之圍
      牆；並於系爭733之2號土地上搭建如附圖B所示面積14.8
      平方公尺之建物、如附圖D所示面積2.1平方公尺之圍牆等
      事實，為被告所不爭執，並據原告提出土地登記謄本2份
      為證，且經本院會同大林地政事務所測量人員到場勘測無
      訛，製有勘驗筆錄、附圖各1份在卷可稽，堪信屬實。
（二）至被告雖辯稱：伊搭建附圖A、B所示建物、C、D所示圍牆
      時，原告之前手都沒說什麼云云。然被告並不清楚原告之
      前手是否知悉被告占用本件土地乙節，為被告所自承，再
      觀諸原告所提出而為被告所不爭執之原告前手之經管單位
      即交通部臺灣鐵路管理局嘉義工務段96年3月3日嘉工產字
      第0960000977號函記載意旨略以：丙○○擅自竊占本局經
      管之土地搭建房屋等語，自難認原告之前手於被告搭建時
      ，知悉被告占用本件土地，是被告前揭辯詞，難為有利被
      告之認定。此外，被告復未辯稱並舉證證明其有何占用土
      地之正當權源，是原告主張被告無權占用系爭733之3號、
      7333之2號土地，亦堪採認。
（三）按所有人對於無權占有或侵奪其所有物者，得請求返還之
      ，對於妨害其所有權者，得請求除去之，有妨害其所有權
      之虞者，得請求防止之，民法第767條定有明文。查系爭7
      33之3號、7333之2號土地係原告所有，被告無正當權源，
      而於系爭733之3號土地上搭建如附圖A所示面積9.6平方公
      尺之建物、如附圖C所示面積4.5平方公尺之圍牆；並於系
      爭733之2號土地上搭建如附圖B所示面積14.8平方公尺之
      建物、如附圖D所示面積2.1平方公尺之圍牆，則原告本於
      民法第767條所有物返還請求權之規定，請求被告應將如
      附圖A所示面積9.6平方公尺之建物、如附圖C所示面積4.5
      平方公尺之圍牆、如附圖B所示面積14.8平方公尺之建物
      、如附圖D所示面積2.1平方公尺之圍牆拆除，並將所占用
      之土地返還原告，洵屬有據，應予准許。
四、本件事證已臻明確，兩造其餘攻擊防禦方法，經核與本判決
    結果不生影響，爰不一一論敘，併此敘明。
五、據上論結，本件原告之訴為有理由，依民事訴訟法第78條，
    判決如主文。
中　　華　　民　　國　　96　　年　　8 　　月　　31　　日
                  民事第二庭  法　官  蘇雅慧
正本係照原本作成。
如不服本判決，應於送達後20日內，向本院提出上訴狀並表明上
訴理由，如於本判決宣示後送達前提起上訴者，應於判決送達後
10日內補提上訴理由書（須附繕本）。
中　　華　　民　　國　　96　　年　　8 　　月　　31　　日
                              書記官　劉昀匊
